【裁判字號】    97,消債抗,205
【裁判日期】    971231
【裁判案由】    更生事件
【裁判全文】
臺灣板橋地方法院民事裁定           97年度消債抗字第205號
抗  告  人  甲○○
上列抗告人因消費者債務清理事件聲請更生，抗告人對於中華民
國97年11月6 日本院97年度消債更字第22號裁定提起抗告，本院
裁定如下：
    主  文
抗告駁回。
抗告程序費用新臺幣壹仟元由抗告人負擔。
    理  由
一、抗告意旨略以：抗告人除原本加入協商之債務外，尚有一筆
    第一銀行（下稱一銀）之信用貸款（下稱信貸）新臺幣（下
    同）1,300,000 元，因此筆信貸債務係有保證人之債務，所
    以當時未加入協商，惟目前一銀也要向抗告人追償信貸債務
    ，要求每月要還17,000元，則抗告人之償還負擔已有改變，
    不再只是協商條件之30,083元，而係要再增加17,000元，是
    原裁定認抗告人並無情事變更以致生重大履行困難之情形，
    逕予駁回抗告人更生之聲請，自有違誤，爰請求廢棄原裁定
    等語。
二、按債務人對於金融機構因消費借貸、自用住宅借款、信用卡
    或現金卡契約而負債務，在聲請更生或清算前，應提出債權
    人清冊，以書面向最大債權金融機構請求協商債務清償方案
    並表明共同協商之意旨，消費者債務清理條例第151 條第1
    項定有明文。次按債務人與金融機構協商成立者，不得聲請
    更生或清算，但因不可歸責於己之事由，致履行顯有重大困
    難者，不在此限；本條例施行前，債務人依金融主管機關協
    調成立之中華民國銀行公會會員辦理消費金融案件無擔保債
    務協商機制與金融機構成立之協商，準用前項之規定，消費
    者債務清理條例第151 條第5 項、第6 項分別定有明文。本
    件抗告人於消費者債務清理條例施行前，既曾依中華民國銀
    行公會會員辦理消費金融案件無擔保債務協商機制，與最大
    債權金融機構中國信託商業銀行股份有限公司（下稱中信銀
    ）成立債務協商，嗣因毀諾而未繼續履約，是依前開規定，
    抗告人提出本件更生聲請，即應符合未繼續履約係因「不可
    歸責於己之事由，致履行顯有重大困難」要件。
三、抗告人於原審聲請時，主張其毀諾有不可歸責於己之事由，
    無非係以當時成立債務協商時，係因債權銀行不斷來電鼓吹
    ，軟硬兼施，或謂倘不接受該協商之優惠條件，將回復原來
    高利貸，抗告人逼不得已只得接受，惟抗告人月收入僅6 萬
    元，還得養家活口，而協商條件每月高達30,083元，已遠超
    過抗告人所得負擔，是抗告人努力苦撐數期後，終無以為繼
    ，實已無力繼續履行前開協商條件，此係因非可歸責抗告人
    之事由，致履行原協商條件顯有重大困難等情。惟查，抗告
    人之主張，固據其提出之協議書、無擔保債務還款計畫、戶
    籍謄本、各類所得扣繳暨免稅扣繳憑單、徐萬玲財政部臺灣
    省北區國稅局綜合所得稅各類所得資料清單及中信銀97年10
    月3 日民事陳報狀等件在卷足憑，至於其以協商款項超過其
    所能負擔，作為不可歸責事由一節縱係真實，本屬協商當時
    可得預見，並得據以評估可否履行協商條件之事實，而該清
    償方案，既經抗告人選擇並採為清償之方式，即應受該協議
    之拘束，若無情事變更致生重大履行困難之情形，自難執為
    不可歸責於己事由；次依抗告人原審聲請狀所載，其目前每
    月收入達62,000元，尚較協商成立時之60,000元為多，且扣
    除協商款項30,083元後，其每個月仍餘有31,917元可供運用
    ，應足維持最低基本生活所需，自難認其有重大履行困難之
    處；再者，抗告人於原審提起本件聲請後，尚分別於97年6
    月9 日、97年8 月8 日遞送呈報狀、呈報（二）狀，直至呈
    報（二）狀中，始言及其除原本加入協商之債務外，尚有一
    筆一銀信貸債務1,300,000 元未在協商範圍內，並執為本件
    抗告之理由，惟細繹最大債權銀行中信銀所提之抗告人財務
    資料表（見原審卷第93頁），此筆一銀信貸債務係早在協商
    前即已存在，惟因係職工低利率貸款故而依規定排除在協商
    範圍外，是此筆一銀信貸債務既早於協商前即已存在，而抗
    告人明知該筆債務將排除在協商範圍外，仍與債權銀行成立
    債務協商，是由此節以觀，已難認係協商成立後發生不可歸
    責於抗告人之事由致履行協商條件有重大困難之情形，且抗
    告人於原審呈報（二）狀及抗告狀中，僅泛言陳稱一銀亦要
    求其每月要另償還17,000元，惟一銀是否開始催討上開信貸
    債務，抗告人是否業已按月對一銀繳納17,000元，均未見抗
    告人於原審及抗告程序中提出相關書面文件以資釋明，且此
    節與抗告人早於96年1 月25日即毀諾（見原審卷第87頁）有
    何關連，亦非無疑，因此抗告人以此據為毀諾之不可歸責事
    由，亦難認屬有據。
四、綜上所述，抗告人主張其有不可歸責於己之事由而不能繼續
    履行前與最大債權銀行成立之協商條件，既無可採，其聲請
    即與消費者債務清理條例第151 條第5 項、第6 項之規定不
    符，原裁定駁回抗告人更生之聲請，並無不當，抗告意旨指
    摘原裁定為不當，求予廢棄，為無理由，應予駁回。
五、據上論結，本件抗告為無理由，依消費者債務清理條例第11
    條第2 項、第15條，民事訴訟法第495 條之1 第1 項、第44
    9 條第1 項、第95條、第78條，裁定如主文。
中    華    民    國    97    年    12    月    31    日
                  民事第二庭    審判長法  官  蕭胤瑮
                                      法  官  連育群
                                      法  官  鍾啟煌
以上正本證明與原本無異
本裁定不得再抗告
中    華    民    國    97    年    12    月    31    日
                                      書記官  張國仁


司法院資訊處製作；財團法人民間司法改革基金會備份。
